【裁判字號】    89,台上,7911
【裁判日期】    891227
【裁判案由】    違反麻醉藥品管理條例
【裁判全文】
最高法院刑事判決                              八十九年度台上字第七九一一號
    上  訴  人  甲○○
右上訴人因違反麻醉藥品管理條例案件，不服台灣高等法院中華民國八十七年十月六
日第二審判決（八十七年度上訴字第三九四○號，起訴案號：台灣台北地方法院檢察
署八十六年度偵字第一一九三○號），提起上訴，本院判決如左：
    主  文
原判決撤銷，發回台灣高等法院。
    理  由
本件原判決認定上訴人甲○○於民國八十六年五月十七日十時四十分許，在基隆市○
○路綽號「阿忠」即陳榮堂之友人住處，受陳榮堂之委託，將一小包毛重二‧四一公
克、淨重二‧○七公克之安非他命，運輸至台北市松山火車站，欲交付給綽號「阿傳
」之廖銘傳，嗣於同日十九時許，為警在台北松山火車站後站查獲，並扣得上開安非
他命一小包等情，因而撤銷第一審之科刑判決，改判仍論處上訴人非法運輸化學合成
麻醉藥品罪刑，固非無見。
惟查：(一)按被告之自白，不得作為有罪判決之唯一證據，仍應調查其他必要之證據，
以察其是否與事實相符。卷查上訴人固於警訊及偵查中供稱：「我持有安非他命至台
北市是因為我朋友『阿忠』要我替他送貨給一名綽號『阿傳』之男子，我們約在松山
車站前交貨」、「與『阿忠』係在基隆市○○路海洋撞球時認識的，不知他作何業，
但每次他要送貨都會叫我用機車載他，但不知其地址，只有以呼叫器0000000
00號聯絡他」、「『阿傳』年約三十餘歲，只知住萬華，聯絡電話是000000
000，行動電話000000000」，嗣於第一審又稱：「『阿忠』電話及全名
問到了，他名字叫陳榮堂，他叫我交給『阿傳』」（見第一審卷第十五頁背面），惟
陳榮堂於警訊時已否認上情（見第一審卷第六十五、六十六頁），而廖銘傳於第一審
除否認上情外，另稱不可能與上訴人約到松山火車站等語（見第一審卷第九十三頁）
。另000000000號呼叫器，係李淑萍所使用，此經中華電信股份有限公司台
灣北區電信分公司函述甚明，據李淑萍稱，該呼叫器係其子許忠仁所使用（見偵查卷
第十八頁、第二十三頁背面），則上訴人於警訊所稱：每次要送貨，只有以呼叫器0
00000000號聯絡綽號「阿忠」之陳榮堂云云，是否屬實，實非無疑。原判決
對於上開有利上訴人之證據，並未說明不足採之理由，徒以上訴人於警訊、偵查中之
自白若只係瞎編，豈會自警訊、偵查及第一審，均堅決指稱係「阿忠」、「阿傳」，
而能前後供述一致云云，遽為不利上訴人之認定，難謂無應於審判期日調查之證據未
予調查及理由不備之可議。(二)次按審判期日於調查證據完畢後，應命依下列次序就事
實及法律辯論之：一檢察官二被告三辯護人，刑事訴訟法第二百八十九條第一項定有
明文。而第二審之審判，除有特別規定外，準用第一審審判之規定，同法第三百六十
四條亦規定甚明。本件原審審判筆錄，雖有上訴人辯護人陳述辯護意旨如辯護意旨狀
（見原審卷第二十九頁背面），惟遍閱全卷，上訴人在原審之辯護人並未提出辯護意
旨狀或上訴理由狀，此與未經辯護無異，原審所踐行之訴訟程序，於法顯有未合。以
上或為上訴意旨所指摘，或為本院得依職權調查之事項，應認有撤銷發回更審之原因
。
據上論結，應依刑事訴訟法第三百九十七條、第四百零一條，判決如主文。
中      華      民      國    八十九    年     十二     月   二十七     日
                              最高法院刑事第十庭
                                  審判長法官  莊  登  照
                                        法官  洪  明  輝
                                        法官  蔡  清  遊
                                        法官  黃  一  鑫
                                        法官  林  秀  夫
      右正本證明與原本無異
                                              書  記  官
中      華      民      國     九十     年      一      月      四      日


司法院資訊處製作；財團法人民間司法改革基金會備份。
